【裁判字號】    99,家聲,212
【裁判日期】    990527
【裁判案由】    大陸地區裁判認可
【裁判全文】
臺灣板橋地方法院民事裁定             99年度家聲字第212號
聲  請  人  甲○○
代  理  人  乙○○
相  對  人  丙○○
上列當事人間請求認可大陸地區裁判事件，本院裁定如下：
    主      文
大陸地區福建省莆田市城廂區人民法院於西元二○一○年二月一
日所為之（二○一○）城民初字第四五號民事調解書應予認可。
聲請程序費用由相對人負擔。
    理      由
一、按「在大陸地區作成之民事確定裁判、民事仲裁判斷，不違
    背臺灣地區公共秩序或善良風俗者，得聲請法院裁定認可」
    ；惟「以在臺灣地區作成之民事確定裁判、民事仲裁判斷，
    得聲請大陸地區法院裁定認可為執行名義者，始適用之」，
    我國臺灣地區與大陸地區人民關係條例第74條第1 項、第3
    項定有明文。
二、本件聲請意旨略以：兩造原係夫妻關係，因感情破裂，業經
    大陸地區福建省莆田市城廂區人民法院於西元2010年2 月1
    日以（2010）城民初字第45號調解離婚成立並確定，並經財
    團法人海峽交流基金會驗證屬實，為此依臺灣地區與大陸地
    區人民關係條例第74條第1 項規定，聲請鈞院裁定認可該民
    事調解書等語，並提出戶籍謄本、該民事調解書影本暨生效
    證明書、委託書及財團法人海峽交流基金會認證之公證書為
    憑。
三、按中華人民共和國最高人民法院於西元1998年即民國87年1
    月15日通過公布，自87年5 月26日起施行之法釋字第（1998
    ）11號「最高人民法院關於人民法院認可臺灣地區有關法院
    民事判決的規定」之司法解釋，其中第2 條規定：「臺灣地
    區有關法院的民事判決，當事人的住所地、經常居住地或者
    被執行財產所在地在其他省、自治區、直轄巿的，當事人可
    以根據本規定向人民法院申請認可。」，有我國臺灣高等法
    院87年7月28日（87）院仁文速字第10023號函暨檢附中華人
    民共和國最高人民法院法釋字第（1998）11號「最高人民法
    院關於人民法院認可臺灣地區有關法院民事判決的規定」之
    司法解釋可稽。是以在我國作成之民事確定判決，因前開規
    定施行得以聲請中華人民共和國人民法院之認可，故中華人
    民共和國人民法院作成之民事確定裁判、民事仲裁判斷，亦
    得聲請我法院裁定認可。再者，大陸地區之調解者，人民法
    院審理民事案件，根據當事人自願的原則，在事實清楚的基
    礎上，分清是非，進行調解。又調解達成協議，人民法院應
    當制作調解書。調解書經由雙方當事人簽收後，即具有法律
    效力，大陸地區民事訴訟法第85條、第88條第1、3項分別定
    有明文。是以，大陸地區之調解程序，與其民事確定判決，
    均具有大陸地區之法律效力。又我國民事訴訟法第377 條以
    下和解一節，係以當事人於訴訟繫屬中，在法官面前，依當
    事人合意終止爭執，而終結訴訟之全部或一部，與大陸地區
    民事訴訟法規定之調解，均是於訴訟中依當事人合意而終結
    訴訟，兩者程序精神相符，而我國民事訴訟法第380 條第1
    項規定，訴訟上和解成立者，與確定判決有同一之效力。依
    上開說明，大陸地區之調解成立，自得適用上開解釋。
四、經查，聲請人提出之中華人民共和國福建省莆田市城廂區人
    民法院於西元2010年2 月1 日所為之（2010）城民初字第45
    號調解書認為：「本案在審理過程中，經雙方當事人同意，
    本院委託聘任調解員傅瓊英對本案進行調解，現雙方當事人
    自願達成如下協議：一、原告丙○○與被告甲○○自願離婚
    ；二、本案受理費人民幣245 元，減半收取為122 元5 角，
    由原告丙○○負擔」等語，而達成原告與被告兩願離婚在案
    ，核與我國民法離婚一節之精神相符，亦不違背我國公共秩
    序或善良風俗。爰依臺灣地區與大陸地區人民關係條例第74
    條第1項之規定，准許聲請人所請，認可該中華人民共和國
    之民事調解書。
五、依非訟事件法第21條第2 項、民事訴訟法第78條、第95條，
    裁定如主文。
中    華    民    國    99    年    5     月    27    日
                  家事法庭  法  官  劉大衛
以上正本係照原本作成。
如對本裁定抗告須於裁定送達後10日內向本院提出抗告狀。
中    華    民    國    99    年    5     月    27    日
                            書記官  高玉彬

司法院資訊處製作；財團法人民間司法改革基金會備份。
